臺灣高等法院臺中分院刑事判決　　　　 96年度上訴字第897號
上　訴　人
即　被　告　甲○○
指定辯護人　徐曉萍律師
上列上訴人因強盜案件，不服臺灣臺中地方法院95年度訴緝字第
509號中華民國96年2月8日第一審判決（起訴案號：臺灣臺中地
方法院檢察署85年度偵字第2031號、第3365號），提起上訴，本
院判決如下：
    主  文
原判決撤銷。
甲○○連續意圖為自己不法之所有，結夥三人以上，攜帶兇器，
以強暴至使不能抗拒，而取他人之物及使他人交付其物，處有期
徒刑捌年。
      事  實
一、緣乙○○（業經法院判處有期徒刑8年6月確定），於民國（
    下同）84年6月間，在臺中縣大里市○○路之某處，向綽號
    「豐義」之不詳姓名人士，以新台幣（下同）5000元購買具
    有殺傷力之改造玩具模型45手槍1支（槍枝管制編號00000
    00000，業經檢察官執行沒收處分完畢）。嗣因陶進田（業
    經法院判處有期徒刑7年2月確定）常在臺中縣豐原市○○○
    路809號戊○○住處賭博財物，知悉該處所得作為搶劫之目
    標，竟夥同乙○○、陳世哲（業經法院判處有期徒刑7年2月
    確定）與綽號「武仔」之甲○○（甲○○並基於概括之犯意
    ）等4人，共同基於意圖為自己不法之所有之犯意聯絡，於
    84年10月31日下午7時許，由乙○○持上開改造具有殺傷力
    之手槍1支及具有殺傷力之子彈1顆，陳世哲持另1支不具殺
    傷力之改造45手槍（陳世哲所有，未扣案，因是否具有殺傷
    力不詳，依罪疑為有利於被告之原則，認定不具殺傷力），
    而甲○○則持1支西瓜刀（未扣案，業遭棄置），至上開戊○○住處附近，先由陶進田佯裝為賭客入內玩賭，乙○○、
    陳世哲、甲○○等3人在外等候埋伏，嗣至同日晚上9時20分
    許，乙○○、陳世哲、甲○○等3人見戊○○外出購物，正
    欲返回前開住處之際，乃由陳世哲持上揭改造45手槍押住戊○○腰部，施以強暴，嚇令戊○○開門入內後，即以上開西
    瓜刀、手槍恫嚇在場之戊○○、庚○○（戊○○之母）、己○○○（來訪友人）、丙○○、丁○○等人，喝令在場之戊○○等人，將其等身上之財物交出，同時施以強暴、脅迫之
    手段，致使戊○○等人不能抗拒，共交付45萬元（戊○○所
    有）、手錶4只（分別為己○○○、庚○○、丙○○、丁○○所有）、戒指2枚（分別為游秀湓、丙○○所有）及行動
    電話000000000號1具（己○○○所有），得手後，除行動電
    話外，現金先共同花用一部分、手錶及戒指均典當朋分花用
    ，所剩現金餘款再朋分花用完畢。
二、甲○○復承前意圖為自己不法之所有之概括犯意，復於85年
    1月4日凌晨1時許，夥同乙○○、洪國松等3人，共同基於意
    圖為自己不法之所有之犯意聯絡，由甲○○駕車搭載乙○○
    、洪國松行經臺中縣霧峰鄉○○村○○路339號之統一超商
    旁，由洪國松及甲○○坐在車內外把風、接應，由乙○○持
    上開改造具有殺傷力之手槍1枝及具有殺傷力之子彈1顆，進
    入該店內，手持前開槍枝指著店員子○○，施以脅迫喝令其
    把錢拿出來，否則開槍，致子○○不能抗拒後，並交付現金
    1百元4、5張及50元硬幣數枚予乙○○，惟乙○○猶嫌不足
    ，復伸手取走收銀機內之50元紙鈔數張，共計得款1650元（
    業已發還被害人子○○），適同在該址二樓之子○○之兄癸○○、壬○○發現上情，乃下樓合力與乙○○互相拉扯時，
    當場使乙○○手持之槍枝落地，導致走火而擊發1顆子彈（
    未傷及在場之人），乙○○趁機欲脫逃時，復遭癸○○、壬○○及子○○聯合制止，乙○○則持磚塊打傷癸○○頭部，
    子○○及壬○○在制伏乙○○時，手、腳亦分別擦傷（傷害
    部分均未經告訴），打鬥中，乙○○對外高喊「趕快走」、
    「趕快走」等語，此時，在把風、接應之洪國松、甲○○見
    狀，則乘機逃逸。嗣經警方據報趕往現場處理，並當場扣得
    乙○○所有供其犯罪所用之上開改造手槍1支、子彈彈殼2發
    （均已執行沒收完畢而不復存在）。
三、案經臺中縣警察局霧峰分局、豐原分局分別報請臺灣臺中地
    方法院檢察署檢察官偵查起訴。
      理  由
甲、有關證據能力部分：
一、按中華民國92年1月14日修正通過之刑事訴訟法施行前，已
    繫屬於各級法院之案件，其以後之訴訟程序，應依修正刑事
    訴訟法終結之。但修正刑事訴訟法施行前已依法定程序進行
    之訴訟程序，其效力不受影響，刑事訴訟法施行法第7條之3
    定有明文。又按交互詰問程序，乃事實審法院就當事人、代
    理人、辯護人或輔佐人，聲請傳喚之人證，或法院依職權傳
    喚之人證，於調查證據程序中，藉由當事人間對人證各為交
    相詢問之對立辯證，以辯明供述證據真偽，而達發現實體真
    實。茍當事人未聲請法院傳喚人證，法院復因待證事實已臻
    明瞭，而未依職權再行傳喚業經前審或第一審合法調查之人
    證，即不生未踐行交互詰問程序之違法。再按被告以外之人
    於審判外向法官所為之陳述，得為證據；刑事訴訟法第159
    條之1第1項定有明文，先予敘明。
二、按被告以外之人於偵查中向檢察官所為之陳述，除顯有不可
    信之情況者外，得為證據；又按被告以外之人於檢察事務官
    、司法警察官或司法警察調查中所為之陳述，與審判中不符
    時，其先前之陳述具有較可信之特別情況，且為證明犯罪事
    實存否所必要者，得為證據，刑事訴訟法第159條之1第2項
    、第159條之2分別定有明文。又被告以外之人於審判外之陳
    述，雖不符合同法第159條之1至第159條之4之規定，但經當
    事人於審判程序同意作為證據，法院審酌該言詞陳述或書面
    陳述作成時之情況，認為適當者，亦得為證據。當事人、代
    理人或辯護人於法院調查證據時，知有第159條第1項不得為
    證據之情形，而未於言詞辯論終結前聲明異議者，視為有前
    項之同意，刑事訴訟法第159條之5亦有規定。該立法意旨在
    於傳聞證據未經當事人之反對詰問予以核實，原則上先予排
    除。惟若當事人已放棄反對詰問權，於審判程序中表明同意
    該等傳聞證據可作為證據；或於言詞辯論終結前未聲明異議
    ，基於尊重當事人對傳聞證據之處分權，及證據資料愈豐富
    ，愈有助於真實發見之理念，且強化言詞辯論主義，使訴訟
    程序得以順暢進行，上開傳聞證據亦均具有證據能力。查：
    本判決下列所引用之各該被告以外之人於審判外之陳述，雖
    屬傳聞證據，然各該證人或於警訊、偵查、原審及本院審理
    時（此原審及本院審理時，係指另案同案被告乙○○等人之
    案件審理時，於該案中向法官所為之陳述）到庭陳述，且因
    各該證人於警詢、偵查中之陳述均出於自由意思為之，且陳
    述之時點較接近於事實發生之時點，陳述之內容係其等親自
    見聞之事，亦無不法取供之情形，本院審酌上開證據資料製
    作時之情況，並無顯有不可信及違法不當之瑕疵，認為以之
    作為證據應屬適當，況被告及辯護人雖知上開證據資料為傳
    聞證據，但於本院準備程序及審判期日中均不予爭執，且迄
    至言詞辯論終結前亦未再聲明異議，本院審酌上開證據資料
    製作時之情況，並無顯有不可信及違法不當之瑕疵，亦認為
    以之作為證據應屬適當，故揆諸前開規定，前揭證據資料均
    應例外認定有證據能力。至被告之指定辯護人於96年4月9日
    雖曾具狀對同案被告乙○○、證人庚○○、戊○○、己○○○、丙○○、丁○○等人於警、偵訊中及另案中所為之供述
    及證述，爭執其等供述及證述之證據能力，惟被告及其指定
    辯護人於本院96年6月27日審理時，已不再爭執前開同案被
    告乙○○、證人庚○○、戊○○、己○○○、丙○○、丁○○等人於警、偵訊中及另案中所為之供述及證述之證據能力
    ，依前開說明，此部分亦有證據能力。
三、刑事訴訟法於92年2月6日公布增訂第287條之2規定「法院就
    被告本人之案件調查共同被告時，該共同被告準用有關人證
    之規定」，並於同年9月1日施行，本院就被告甲部分調查共
    同被告乙，及就被告乙部分調查共同被告甲時，固均應依前
    開規定準用證人之規定；本件被告於原審及本院審理中，對
    於同案被告即證人乙○○、陳世哲、陶進田、洪國松等人聲
    請以證人之身分作證，而原審及本院亦依被告之聲請傳喚同
    案被告乙○○、陳世哲、陶進田、洪國松等人到庭作證，原
    審及本院業已給被告對質詰問之機會，故本院就被告部分調
    查其他共同被告時所踐行之程序，應已符合前開規定之意旨
    ，故該同案被告等人之前所為之供述，亦得引為本件之證據
    ，合先敘明。
貳、認定犯罪事實所憑之證據及理由：
一、訊據上訴人即被告甲○○（下稱被告）矢口否認有何上揭連
    續強盜之犯行，辯稱：84年10月31日並未持西瓜刀與同案被
    告乙○○、陳世哲、陶進田一同至被害人戊○○之上開住處
    強盜財物，亦無分到贓物；又於85年1月4日凌晨雖有駕車搭
    載乙○○、洪國松2人，而行經上開統一超商之事實，然當
    日係要與乙○○、洪國松一同返回其位於嘉義之老家，當時
    係乙○○聲稱要下車買東西，伊方與洪國松在車上等候，並
    不知乙○○當時係要去搶劫，此次搶劫與伊無關云云。經查
    ：
（一）犯罪事實一所示部分：
    (1)證人即同案被告乙○○於警訊時已證稱：「（問：你於何
      時、在何地夥同何人共組強盜集團？）84年10月31日21時
      20分在豐原市○○○路809號處夥同陳世哲、甲○○2人共
      組強盜集團。」、「（問：你們如何計劃共組強盜集團？
      ）我朋友陶進田先前往被害人戊○○住宅豐原市○○○路
      809號處打麻將，約4、5次後，陶進田告知我該處打麻將
      之人均是上了年紀及婦女之人，如要行搶很容易得逞，陶
      某即問我們3人是否要計劃行搶，我即告知陶某我考慮後
      再以呼叫器連絡，陶某並留下000000000號做為連絡之用
      ，迨至案發當時84年10月31日19時許我與陳世哲、甲○○
      2人共騎乘二部機車由大里出發，至豐原市○○○路809號
      對面24小時商店前吃東西，並監視被害人住宅之一切活動
      ，至84年10月31日21時20分許，見被害人戊○○外出購物
      返回時，至門口處由陳世哲持改造45手槍先行押住被害人
      腰部，我即持另一把改造45手槍，甲○○持西瓜刀隨後跟
      上，即告知被害人戊○○將門打開，我們3人押被害人前
      往二樓打麻將處，由我本人持改造手槍喝令現場之人將身
      上財物全部交付，得手後騎乘機車逃逸。」、「我們當時
      在現場我所持之改造45手槍曾走火乙發，但未傷及現場之
      人。」、「（問：你們在現場共搶得多少財物？）共搶得
      現金新臺幣40幾萬元及手錶4個、戒子3個、行動電話0000
      00000號乙只。」、「（問：得手後你們如何分贓？在何
      處？）我本人分得現金84000元，甲○○也分得84000元及
      行動電話乙只，陳世哲也分得84000元。台中市○○路麥
      克ＫＴＶ處分贓。」、「當時行搶時我將搶得陶進田之
      57000元放置身上另一口袋內，事後將57000元歸還陶某，
      後陶某又分得贓款90000元及2個手錶及自己所戴之戒子乙
      只。」、「（問：目前該二把改造手槍及西瓜刀現今何處
      ？）我所持之改造45手槍於85年元月4日已被霧峰分局查
      獲，另陳世哲所持之手槍由陳某自行攜帶回去，至於放於
      何處我不知道，另西瓜刀丟於行搶處外面。」、「（問：
      何人攜帶你們前往豐原市○○○路809號勘查地形？與何
      人前往？）由陶進田駕駛所有之自小客車搭載我與甲○○
      前往勘查地形。」、「（問：現警方所提示之陳世哲、甲○○、陶進田3人之口卡及相片是否就是與你夥同共組強
      盜集團行搶之人？）就是他們沒錯。」等語（見85年度偵
      字第1080號偵查卷第26至28頁）；並於偵查中再次對上揭
      與被告甲○○、陳世哲、陶進田共同強盜被害人戊○○等
      人財物之情節陳稱屬實（見85年度偵字第1080號偵查卷第
      33頁反面、第46頁、第3365號偵查卷第27頁反面、第28頁
      ）；再於原審法院審理時陳稱：「（問：於84年10月31日
      晚上9時20分搶臺中縣豐原市○○○路809號賭博？）有，
      我與陳世哲、甲○○3人去，我持有殺傷力之改造45手槍
      ，陳世哲亦持改造手槍，不知是否有殺傷力，甲○○拿西
      瓜刀，進去後叫他們不要動，警告他們錢拿出來，以槍指
      著他們。」、「（問：為何知此處有賭場？）陶進田於聊
      天時有提起過他在豐原發財，我起貪念，因我住潭子，偷
      跟在他後面去，知道地方後，過幾天才與甲○○、陳世哲
      去搶，不知他當天也在裏面。」、「（問：行動電話何在
      ？）甲○○拿去。」、「（問：甲○○、陳世哲是否拿槍
      押被害人？）沒有，他們2人在旁收錢。」等語明確（見
      原審法院85年訴字第1969號刑事卷第37頁、38頁）；並於
      本院另案審理時證稱：「（問：幾人去？）3人，我及「
      阿勇仔」、甲○○。」、「（問：你們搶了45萬元？）沒
      那麼多，我只分了8、9萬元。」、「（問：以前供述這些
      財物拿去典當？）沒有。手錶、手機、戒指我們帶出來後
      ，半路就丟掉了。我們搶的錢只有309000元，還陶某5700
      0元，餘款3人平分，各分84000元。」、「（問：兇器如
      何來的？）我持的手槍是買來的。甲○○的西瓜刀我不知
      他如何來的。」。阿勇仔的手槍我也不知如何來的。」、
      「（問：你們如何進入？）我們看到他們出來（買消夜就
      乘機進入。」等語（見本院89年度上更(一)字第37號刑事卷
      第27頁反面至28頁）。嗣於本院審理中證稱：「（問：是
      否有在84年10月31日到證人戊○○住處參與搶案？）有。
      」、「（問：怎麼會想到去那裡搶錢？）陶進田跟我有認
      識。聊天時他跟我們說說到那裡有人打麻將，說那裡比較
      好下手，事情過了很久，我已經沒有記得很清楚。」、「
      （問：84年10月31日到證人戊○○家搶東西時被告甲○○
      答有無去？）有。」、「（問：當時你拿什麼武器？被告
      甲○○拿什麼武器？）我們總共有3個人進去。兩個人拿
      槍，一個人拿刀，我拿改造手槍，被告甲○○拿什麼東西
      我忘記了。」等語（見本院96年6月27日審判筆錄）。觀
      之證人乙○○上揭先後於警詢、偵查及法院所述之共同強
      盜之事實均屬一致；經核證人庚○○、戊○○、丙○○、
      丁○○於本院審理中證稱：案發當時有3至4人搶劫，當時
      有庚○○、戊○○、丙○○、丁○○、陶進田等人在場，
      歹徒押著戊○○進來後，持槍要脅將所有東西交出來，當
      時有聽到槍聲，一共被搶劫3、4支手錶、錢等物等語（見
      本院96年6月27日審判筆錄）之情節，正與證人乙○○所
      述當日係與證人即同案被告陳世哲、被告3人自外進入該
      處強盜之情相符，足認證人乙○○上揭所述應非虛構，而
      屬可採。另參以證人即同案被告陶進田於原審法院審理時
      亦陳稱：「（問：你跟誰說你玩麻將贏很多錢？）在我開
      的茶藝館聊到，有5人在場，有乙○○，還有外號「小排
      」、「小佑」，另武仔在場，陳世哲也在場。」、「（問
      ：當日如何說？）我說在豐原那邊，6、7次贏了170多萬
      ，我說牌很好打。」等語（見原審85年訴字第1969號刑事
      卷第24頁），則被告甲○○辯稱未與證人乙○○、陳世哲
      、陶進田共同強盜被害人戊○○等人之財物，其並非當日
      持西瓜刀強盜之人云云，即屬不實。
    (2)又證人庚○○於警詢中已證稱：「歹徒共3人分持一把西
      瓜刀及兩把手槍，歹徒係乘我女兒戊○○購物返回之際，
      持槍押我女兒進入二樓，喝令我們交付財物，共搶走現金
      40幾萬，手錶4只，戒指3枚及行動電話乙具」、「（問：
      現警方提供之照片係何人持何種兇器？）乙○○與陳世哲
      各持一把手槍，甲○○持西瓜刀。」、「（問：強盜案發
      生時歹徒有無殺傷在場之人？）有走火乙發子彈但未殺傷
      人。」等語（見85年度偵字第1080號偵查卷第76頁至第77
      頁）；證人戊○○於警詢中亦證稱：「我於84年10月31日
      21時20分在豐原市○○○路809號被3名歹徒強盜現金新臺
      幣40幾萬元，手錶4只，戒指3枚，行動電話乙具。」、
     「（問：警方提供3名歹徒照片是否為強盜案之歹徒？係何
      人持何種兇器？）是他們3人沒錯，乙○○、陳世哲各持
      一把手槍，甲○○持西瓜刀。」、「（問：強盜案發生時
      你與何人在場？）我與我母親游淑盈，姑丈丙○○、朋友
      己○○○及陶進田在場。」等語（見85年度偵字第1080號
      偵查卷第78頁至79頁），復於本院另案審理時證稱：「（
      問：當時有幾個歹徒進去？）約3個，有兩個拿槍，一個
      拿西瓜刀。」、「（問：陶進田是否與歹徒同夥而先佯裝
      賭客入內玩賭博？）對的。」、「（當天是否你從外出購
      物返家之際，由陳世哲持改造45手槍押住你的腰部，喝令
      你開門入內後，即以上開刀槍恫嚇在場之那些人將她們身
      上之財物交出？）我在門口的時候有人拿槍押住我的腰部
      ，後來有人拿西瓜刀要我開門，把我押到樓上去，那些歹
      徒進來後，也拿刀槍押住那些賭博的人然後開始搶錢。」
      、「（問：當時你們是否不能抗拒後才被搶錢的？）對的
      。」、「（你是否被搶劫了現金45萬元？）大約那數額。
      」等語明確（見本院91年度重上更(二)字第160號刑事卷，
      第52頁至53頁）；經核與證人乙○○上揭所述之強盜事實
      相符，參以證人乙○○於原審法院及本院審理時亦明確證
      稱：當日確有3人前往強盜被害人戊○○等人財物，綽號
      「武仔」（即被告甲○○）確有參與強盜之犯行等語，已
      詳如前述，益徵證人乙○○所陳述如何與證人即同案被告
      陳世哲、陶進田及被告等人謀議及對被害人戊○○等人搶
      劫，證人陶進田事後並分得贓物等事實應屬可採。雖證人
      即被害人戊○○、庚○○、丙○○、丁○○等人於本院審
      理時雖表示已不能指認歹徒云云，然此應係時日太久所致
      ，並無法資為有利於被告之證明，是被告與證人乙○○、
      陳世哲及陶進田等人關於事實欄一所示之強盜犯行，應有
      事前謀議及事後分贓之行為，亦無疑義，則被告確有參與
      此部分之強盜犯行，殆無疑義。
    (3)再者，證人戊○○於警詢時陳稱係其等將45萬元、手錶、
      戒指及行動電話交付與歹徒等語，且陳稱係證人乙○○等
      人先押其入店內後行搶等語，證人庚○○亦於警詢中陳稱
      證人乙○○等人係持槍押其女兒（即戊○○）至二樓，再
      喝令其等交付財物等語，均業如前述，惟強盜所得之3只
      戒指中，一只為陶進田所有，業據同案被告乙○○供述在
      卷，亦詳如前述；因此，此一枚戒指係同案被告乙○○、
      陳世哲及被告等人為掩飾同案被告陶進田參與強盜之謀議
      而取得，不列入計算），足見被告及同案被告陳世哲、陶
      進田及乙○○等人（下稱被告甲○○等4人）應係併用強
      暴、脅迫之方法，使被害人戊○○等不能抗拒，而交付財
      物應可認定。至被告甲○○等4人現場除搶劫被害人等人
      之手錶、戒指及行動電話外，另搶劫被害人戊○○之現款
      約45萬元，業據證人即被害人戊○○於警詢陳述綦詳，證
      人乙○○於警訊及原審法院審理時時雖供稱其分得84000
      元，被告及同案被告陳世哲亦各分得84000元，同案被告
      陶進田分得9萬元（見上揭85年度偵字第3365號偵查卷第
      11頁）等語，且同案被告乙○○復於本院另案審理陳稱：
      係將花掉的錢剩下的平分等語（見本院89年度上更(一)字第
      37 號刑事卷第42頁），顯見被告甲○○等4人搶劫所得之
      上開物品，除行動電話（未扣案，應已丟棄）外，手錶及
      戒指均持以典當後與現金部分共同花用後，餘款再朋分花
      盡無訛；而本件此部分強盜所得之贓款係被告甲○○等4
      人先共同花用後餘款再朋分，故其等4人應僅共分得
      342000 元，均併此敘明。
（二）犯罪事實二所示部分：
    (1)同案被告即證人乙○○先於警詢中陳稱：「我於85年元月
      4日1時許在臺中縣霧峰鄉○○村○○路339號持手槍搶劫
      超商，我進到超商假裝買東西，然後走到櫃台，右手從腰
      際拔出一支銀白色手槍指著櫃台服務生叫服務生說趕快把
      錢拿出來，不然我就開槍，服務生就打開收銀機拿了1 百
      元4、5張及50元硬幣給我，我看服務生拿錢很慢，我左手
      就伸進收銀機內拿了50元的紙鈔放進口袋內，我再問服務
      生還有沒有錢，服務生說沒有錢了，這時候服務生的大哥
      及二哥從樓下下來，我們就發生拉扯，當中我拿槍欲開槍
      殺害服務生的大哥，被服務生從後將我右手拉開，子彈才
      打到天花板，拉扯中我拿了一塊磚頭打傷了癸○○的頭後
      ，就被他們及迅速趕來的制服警察合力逮捕了。」、「（
      問：現場所查扣的銀白色改造手槍及1個彈夾、2個子彈、
      磚頭、現金1650元，是否你所有？）銀白色改造手槍、彈
      夾、2顆子彈是我所有，磚頭是我打傷癸○○所用的磚頭
      ，現金1650元是我搶劫臺中縣霧峰鄉○○村○○路339號
      所得來的。」、「（問：第二次警訊筆錄是否正確？）我
      供稱於85年元月4日1時許持槍強盜被害人癸○○位於臺中
      縣霧峰鄉○○村○○路339號所有統一超商所有新臺幣
      1650 元案，只有我一人強盜是不實的。」等語（見85年
      度偵字第1080號偵查卷第5頁、6頁；85年度偵字第2031號
      偵查卷第8頁）。嗣於偵查中供述：「後來我被捉到時，
      我高喊『救命』，他（指洪國松）聽到了才跑掉。」、「
      （問：被害人有說你叫外面等候之洪國松快跑？）當時我
      被捉到時，我有大喊叫洪國松過來救我。」（以上見85年
      度偵字第1080號偵查卷第47頁）。再於原審法院審理時陳
      稱：「（問：另85年1月4日凌晨1時許搶霧峰鄉○○村○○路339號之統一超市，幾人去搶？）3人，我、甲○○、
      洪國松。」、「（問：以前為何說是你一自己去搶？）我
      本想一人擔下來，當天是要去甲○○家玩，開他租來小客
      車。」、「（問：以前為何說2個人去搶？）因2個人罪較
      輕，3人為結夥搶劫罪較重。至霧峰我告訴他們要去買香
      煙、飲料，我當時身上有500元，因進去後發現店員矮小
      才起意，所帶手槍與搶賭博為同1支。」、「（問：如甲○○、洪國松不知，為何被抓時要他們2人快跑？）沒有
      ，我是喊『武的』，趕快過來救我」，是他們聽錯了。」
      、「（問：於統一超市是否搶到錢？）有，但當場被抓。
      」等語（見原審85年訴字第1969號刑事卷第37頁至39 頁
      ）；於本院另案審理時陳稱：「（問：到霧峰鄉○○村○○路339號之統一超市有幾人？）我、甲○○和洪國松。
      」、「（問：那天何人開車？）甲○○。」、「（問：何
      以你在警局供陳由你提議？）因為是霧峰分局認為不可能
      只有一個人作業，所以才說出的。」、「（問：你在原審
      法院所言有何意見？）實際上是我個人承擔，我們是三個
      人要去甲○○家，去看其父親。」、「（問：洪國松、甲○○如沒有與你商議，何以要逮時你說快跑？）我說快來
      救我。」等語（見本院86年上訴字第675號刑事卷第75頁
      反面至77頁反面）。經核與證人即被害人子○○於警詢中
      陳述（見85年度偵字第1080號偵查卷第8頁）及證人壬○○、癸○○等人於警詢、本院另案證述同案被告及證人乙○○強盜之情節相符（見85年度偵字第1080號偵查卷第10
      頁、第12頁、本院86年上訴字第675號刑事卷第79頁反面
      至81頁）。足認同案被告即證人乙○○上揭所述之強盜事
      實應屬可採。
    (2)另證人乙○○於偵查中復陳稱：「（問：洪國松知道你要
      行搶？）事前我有向他講，他應該知道。」（見85年度偵
      字第1080號偵查卷第33頁）、「……有看到該超商店內只
      有一人，我便告訴他，我自己一人進去就可以，我叫他在
      外面等，當時他知道我有意思要搶，但不知我一定會搶。
      」、「（問：當天如何去超商？）當天其實沒有騎機車。
      」、當時我被捉到時，我有大喊叫洪國松過來救我。」、
      「……我與洪國松、『武仔』3人一起去做案，當天我與
      洪國松經過超商，見店內只有一人，就告訴『武仔』及洪
      國松，說我進去搶劫可以做案就做，如不行我就買了東西
      就走。」、「（問；「武仔」是何人？）甲○○。」等語
      （見85年度偵字第1080號偵查卷第46頁至49頁）。而證人
      子○○於偵查中亦陳稱：「（問：你被搶時當時有幾人去
      ？）有一人。」、「（當時是否去搶的人有大聲叫喊「趕
      快走！趕快走！」？）有，行搶的歹徒被我們制伏時，有
      對外面喊說「趕快走！趕快走！」等語（見85年度偵字第
      3365號偵查卷第42頁至43頁）；證人癸○○於警詢證稱：
      「……我弟弟有聽到他跑到店門口時，有喊叫（快跑、快
      跑），但我們沒有注意到有無其他車輛或共犯……。」等
      語（見85年度偵字第1080號偵查卷第12頁）；又同案被告
      洪國松於原審法院審理時亦陳稱於上開時間，在外等候時
      ，有發現證人乙○○於上開超商內遭人毆打於地，因被告
      甲○○說要走，隨即2人倒車走了等情不諱（見原審85年
      度訴字第1969號刑事卷第25頁、第39頁）。茍被告及同案
      被告洪國松等2人未與證人乙○○同謀搶劫而擔任把風工
      作，復不知當時同案被告乙○○進入上開超商目的在於搶
      劫，而僅係購物，則以當日渠等3人本係一同搭車約往嘉
      義遊玩之情觀之，被告及同案被告洪國松等2人豈會坐視
      同案被告乙○○任由他人毆打而自行離去？又豈會於聽到
      同案被告乙○○被制伏時向外面喊說「趕快走」、「趕快
      走」，隨即掉頭乘機逃逸，而不下車查問緣由？此顯與常
      情不符，是被告辯稱係因一時害怕方先行離去，並未與同
      案被告乙○○共同有強盜之謀議云云，即不可採。
    (3)另參以同案被告洪國松於原審法院審理時係供稱當天係被
      告拿500元給同案被告乙○○進去超商買飲料等語（見上
      揭原審刑事卷第25頁），此與同案被告乙○○於原審法院
      審理時所稱：「我當時身上有500元，我告訴洪國松及甲○○，要進去買香菸、飲料」等情不符（見上揭原審卷第
      38頁反面），顯見同案被告乙○○上揭原於警詢中所稱當
      日係證人洪國松騎乘機車搭載其前往該超商、該次強盜係
      其一人所為、當日遭制伏時並未對喊「趕快跑」、「趕快
      跑」等情節，應均屬避重就輕之詞，不足採信。此益徵同
      案被告乙○○嗣後在同案被告洪國松到案後，於偵查、原
      審審理時已全盤供出該次強盜犯行之共犯，且陳稱係恐結
      夥三人行搶罪行較重，而於一開始獨自承擔罪行等語，應
      尚與常情無違。至同案被告乙○○嗣雖於原審法院及本院
      審理時翻異前詞，改稱被告甲○○應不知情等語，惟與其
      於警訊、偵查及原審之上開所供不符，且因其對於該次強
      盜之細節或有避重就輕之詞已如前述，自難僅以同案被告
      乙○○此事後翻異之迴護之詞，而為有利於被告之認定。
    (4)又同案被告乙○○進入上開超商後，係以扣案之手搶指著
      （並非押住）證人即被害人子○○後，要被害人子○○拿
      出錢財，嗣被害人子○○交付一部分後，同案被告乙○○
      嫌不足即動手拿取收銀機內之錢等情，業經同案被告乙○○及被害人子○○於警詢時分別陳述綦詳，則被告與同案
      被告洪國松、乙○○等3人係以脅迫之方法，至被害人子
      ○○不能抗拒，而交付財物及取他人之物，亦堪認定。
（三）再者，同案被告乙○○、陳世哲、陶進田、洪國松確因各
      參與上開犯行，因而經本院各判處有期徒刑8年6月、7年
      2月、7年2月、7年2月，並經最高法院駁回確定在案，此
      有本院85年度上訴字第1504號、91年度重上更（二）字第
      160號刑事判決、最高法院86年度臺非字第196號、92年度
      臺上字1474號刑事判決在卷可稽，並經本院調閱前開相關
      卷宗查明無訛；而前開確定判決亦認定上開如事實欄一部
      分之強盜犯行係被告與同案被告乙○○、陳世哲、陶進田
      等4人共同所為，如事實欄二部分之強盜犯行係被告與同
      案被告乙○○、洪國松3人共同所為，益見被告應有參與
      上開強盜犯行。
（四）原扣案之改造手槍1支（槍枝管制編號：0000000000）經
      送請內政部警政署刑事警察局鑑定結果：認係仿半自動手
      槍製造之玩具手槍，以打擊底火（藥）引爆子彈內火藥為
      發動力，機械性能良好，認具殺傷力，有內政部警政署刑
      事警察局85年1月16日刑鑑字第2131號鑑驗通知書1紙在卷
      可憑（見85年度偵字第1080號偵查卷第35頁、第36頁）。
      此外，復有原扣案之具有殺傷力之改造手槍1支（槍枝管
      制編號：0000000000，業已執行沒收處分而不復存在）、
      子彈彈殼2顆（嗣業已經執行而銷毀）、黑色小帽1頂、磚
      塊1個（嗣業已經執行而銷毀）足憑，並有證人子○○贓
      證物認領保管單影本在卷足稽（85年度偵字第1080號偵查
      卷第16頁反面）。綜上所述，被告上開所辯顯係事後飾卸
      之詞，不足採信。本件事證明確，被告之犯行堪以認定，
      應依法論科。
參、論罪科刑之理由：
一、關於新舊法比較部分：
    查刑法於94年2月2日修正公布，並於被告行為後之95年7月1
    日施行。按行為後法律有變更者，適用行為時之法律，但行
    為後之法律有利於行為人者，適用最有利於行為人之法律，
    修正後刑法第2條第1項定有明文。此條規定係規範行為後法
    律變更所生新舊法律比較適用之準據法，本身尚無新舊法比
    較之問題，於新法施行後，應一律適用新法第2條第1項之規
    定，為「從舊從輕」之比較。再按本次法律變更，比較時應
    就罪刑有關之共犯、未遂犯、想像競合犯、牽連犯、連續犯
    、結合犯，以及累犯加重、自首減輕暨其他法定加減原因（
    如身分加減）與加減例等一切情形，綜其全部罪刑之結果而
    為比較，惟比較之結果，新舊法處罰之輕重相同者，及刑法
    第59條之規定，為法院就酌減審認標準見解之明文化，非屬
    法律之變更，即無刑法第2條第1項規定之適用，應依一般法
    律適用原則，適用裁判時法（參酌最高法院95年5月23日刑
    事庭第8次會議決議及95年11月7日第21次刑事庭會議95年刑
    議字第6號決議）。
（一）查此次刑法第55條（想像競合犯部分）內容，固有修正，
      惟分別比較新、舊法結果，對被告之法律效果並無不同，
      即無刑法第2條第1項規定之適用，應依裁判時法即新法論
      處。
（二）刑法第28條共同正犯規定，亦有修正，分別適用新、舊法
      比較結果，刑法第28條原規定「2人以上共同『實施』犯
      罪之行為者，皆為共同正犯」，新法修正為「2人以上共
      同『實行』犯罪之行為者，皆為共同正犯」，即舊法之「
      實施」已修正為「實行」。原「實施」之概念，包含陰謀
      、預備、著手及實行等階段之行為，修正後僅共同實行犯
      罪行為始成立共同正犯。是新法共同正犯之範圍已有限縮
      ，排除陰謀犯、預備犯之共同正犯。新舊法就共同正犯之
      範圍既因此而有變動，自屬犯罪後法律有變更，而修正後
      之規定並非對被告較有利，應適用被告行為時之規定。
（三）刑法修正之後，原屬牽連犯及連續犯之數個犯罪行為，依
      新法應數罪併罰，比較修正前之規定，可依裁判上一罪論
      處，顯然修正前之規定有利於被告，如仍依修正後之規定
      ，對於被告極為不利，從而，解釋上對於刑法第2條之解
      釋，應包括此種影響罪刑加重之規定。本件查被告行為後
      ，刑法第56條關於連續犯之規定業已刪除，是被告犯後法
      律已有變更，而本件被告於舊法時期所犯之如事實欄所示
      之2次強盜犯行，依修正施行前刑法第56條之規定，為連
      續犯，應以一罪論，並得加重其刑至二分之一；而依修正
      施行後之刑法，並無連續犯之規定，且依新法應各別多次
      論斷之結果（即數罪併罰），其刑度顯較修正前應依刑法
      第56條之規定以一連續犯之罪為重，經比較新舊法結果，
      以被告行為時之規定較有利於被告，新法之規定對於被告
      並無較為有利之情形，自應依刑法第2條第1項前段規定，
      適用修正施行前之刑法第56條規定，論以連續犯，以一個
      加重強盜罪論處。又被告行為後，刑法第55條關於牽連犯
      之規定業已刪除，是被告犯後法律已有變更，而本件被告
      於舊法時期所犯之如事實欄所示之強盜犯行，依修正施行
      前刑法第55條之規定，為牽連犯，應從一重之加重強盜罪
      論處，而依修正施行後之刑法，並無牽連犯之規定，且依
      新法應各別多次論斷之結果（即數罪併罰），其刑度顯較
      修正前應依刑法第55條規定從一重罪為重，經比較新舊法
      結果，以被告行為時之規定較有利於被告，新法之規定對
      於被告並無較為有利之情形，自應依刑法第2條第1項規定
      ，適用修正施行前之刑法第55條之牽連犯規定，從一重論
      以加重強盜罪。
（四）按被告為供強盜所用而持有上開具殺傷力之改造玩具手槍
      ，於行為後，槍砲彈藥刀械管制條例於85年9月25日修正
      公布，並於同年月27日生效，增訂第9條之1之第2項規定
      ，將未經許可，無故持有改造玩具手槍者，其法定刑提高
      為應處五年以下有期徒刑；又於86年11月24日修正公佈，
      於同年月26 日生效，將原增訂之第9條之1條文改為第10
      條，其中第4項，將未經許可無故持有改造玩具手槍者，
      其法定刑再提高為應處三年以上十年以下有期徒刑，併科
      新台幣七百萬元以下罰金（第10條第4項於90年11月14日
      雖又經修正，惟僅修正條文之用語而已，其法定本刑均未
      修正）；又於94年1月26日經總統公布修正同年月28日起
      發生效力，該條例經修正後，原第10條之條文已遭刪除，
      就未經許可持有、寄藏可發射子彈，具有殺傷力槍枝行為
      之處罰，條次改列於第8條第4項，惟其法定刑並未變更；
      而85年9月25日修正公布，並於同年月27日生效前同條例
      第10條第3項針對同一犯行之處罰，法定刑則為三年以下
      有期徒刑，其條文修正前後之有期徒刑刑期長短已然有別
      ，經比較新舊法結果，以85年9月25日修正前之槍砲彈藥
      刀械管制條例第10條第3項之規定較前開多次修法後之新
      法為輕，依刑法第2條第1項之規定，就持有槍枝部分，自
      仍應適用85年9月25日修正前之槍砲彈藥刀械管制條例第
      10 條第3項之規定處斷。又未經許可無故持有彈藥者，亦
      於86年11月24日修正公佈，於同年月26日生效，將原列為
      第11條第3項改為第12條第4項，其法定刑由三年以下有期
      徒刑提高為五年以下有期徒刑，併科新台幣三百萬元以下
      罰金，就持有子彈部分，乃行為後法律有所變更，而比較
      新舊法之規定，以86年11月24日修正前之槍砲彈藥刀械管
      制條例第11條第3項之規定較上開修正後之新法為輕，依
      刑法第2條第1項之規定，就持有子彈部分，自仍應適用86
      年11月24日修正前之槍砲彈藥刀械管制條例第11條第3項
      之規定處斷。
（五）另懲治盜匪條例業經總統於91年1月30日公告廢止，刑法
      第330條亦經總統於同日公告修正，並均自同年2月1日起
      生效，比較新舊法律（懲治盜匪條例與裁判時已修正之刑
      法）之規定以修正後之刑法第330條第1項之規定，對被告
      較為有利，依刑法第2條第1項之規定，自應適用修正後刑
      法第330條第1項之規定處斷。
二、查被告為供強盜所用而由證人即共同被告乙○○持有之上開
    改造手槍、子彈，因具有殺傷力，而被告所持有之西瓜刀，
    係金屬製品，且甚為銳利，倘持之以犯罪，應足以對人之生
    命、身體構成威脅，顯均屬兇器。是核被告所為如事實欄一
    所示之犯行，係犯85年9月25日修正前之槍砲彈藥刀械管制
    條例第10條第3項之未經許可無故持有具有殺傷力之改造手
    槍罪、86年11月24日修正前之同條例第11條第3項之未經許
    可無故持有子彈罪及修正後刑法第330條第1項之結夥三人以
    上，攜帶兇器強盜罪；所為如事實欄二所示之犯行，核係犯
    85 年9月25日修正前之槍砲彈藥刀械管制條例第10條第3項
    之未經許可無故持有具有殺傷力之改造手槍罪、86年11月24
    日修正前之同條例第11條第3項之未經許可無故持有子彈罪
    及修正後刑法第330條第1項之結夥三人以上，攜帶兇器強盜
    罪。至上開具有殺傷力之改造手槍係同案被告乙○○於84年
    6月間因好奇而以5000元向綽號叫「豐義」之人所購買，當
    時尚未萌強盜之犯意，已據同案被告乙○○陳明在卷（見85
    年度偵字第1080號偵查卷第6頁反面、第7頁），參以同案被
    告乙○○係於購買後逾四餘月始持以行劫等情以觀，尚難認
    被告甲○○等四人係意圖供犯罪之用而持有上開改造槍、彈
    ，核與刑法第187條加重危險物罪之要件不合，公訴人認被
    告此部分係犯刑法第187條之加重危險物罪，起訴法條尚有
    未洽，應予變更。又被告與同案被告即證人陳世哲、陶進田
    、乙○○等共4人就如犯罪事實欄一所示之加重強盜等部分
    、被告與同案被告即證人洪國松、乙○○3人就如犯罪事實
    欄二所示之加重強盜等部分，分別具有犯意聯絡及行為分擔
    ，均為共同正犯。又被告係一行為觸犯上開未經許可無故持
    有具有殺傷力之改造手槍及未經許可無故持有子彈等2罪，
    均為想像競合犯，應從一重之未經許可無故持有具有殺傷力
    之改造手槍罪處斷。另被告所犯之上開未經許可無故持有具
    有殺傷力之改造手槍及結夥三人以上，攜帶兇器強盜罪間具
    有方法、結果關係，應依牽連犯之規定從一重之結夥三人以
    上，攜帶兇器強盜罪處斷。又如犯罪事實欄一所示之加重強
    盜等部分，被告係同時對證人即被害人戊○○、庚○○、己○○○、丙○○、丁○○等人強盜，係一行為觸犯數相同罪
    名，為同種想像競合犯，應從一重處斷。另被告對證人即被
    害人戊○○等人同時施以強暴及脅迫之方法，脅迫之輕度行
    為已為強暴之高度行為所吸收，爰不另於主文中諭知。又如
    事實欄一所示之同案被告陳世哲所持有之上開改造45手槍並
    未扣案，致無法鑑定該手槍究有無殺傷力，依罪疑為有利於
    被告之原則，應認該槍枝係不具殺傷力之改造手槍。被告所
    犯前開2次加重強盜罪之犯行，時間緊接，手法相近，而觸
    犯構成要件相同之罪名，顯係基於概括之犯意，反覆為之，
    應以連續犯論以一罪，並依法加重其刑。，
三、原審以被告罪證明確，予以論罪科刑，固非無具；惟原審有
    下列違誤之處：（一）理由四中所載之85年9月25日修正前
    槍砲彈藥刀械管制條例第10條第3項、同條例第11條第3項之
    罪部分，有關第11條第3項之罪部分，未記載係86年11月24
    日修正前之規定。（二）有關事實二所示之犯行部分，漏為
    論應成立85年9月25日修正前之槍砲彈藥刀械管制條例第10
    條第3項之未經許可無故持有具有殺傷力之改造手槍罪、86
    年11月24日修正前之同條例第11條第3項之未經許可無故持
    有子彈罪部分；（三）犯罪事實一部分漏未記載，犯案之時
    亦持有具有殺傷力之子彈；（四）犯罪事實二部分，有關持
    槍指向被害人，記載係屬強暴之方法，而理由中卻認定係屬
    脅迫之方法，其事實與理由之記載互為矛盾。被告提起上訴
    ，並否認參與本件犯行，雖為無理由，惟原審判決既有前開
    可議之處，即屬無可維持，自應由本院予以撤銷改判。爰審
    酌被告行為時其正值青年，竟不思勞動生產，為滿足個人消
    費，即起意強盜他人財物，犯罪之動機、目的可議，利用凌
    晨及夜晚時分，以結夥三人且攜帶兇器之方式，強盜財物，
    手段兇殘，對上揭被害人造成身體之傷害及心理之驚嚇，均
    屬鉅大，嚴重危害社會秩安；再考之被告強盜之現款金額甚
    多，且其中1650元業已發還被害人子○○，且被告犯後猶飾
    詞卸責，不知悔悟等一切情狀，量處如主文第2項所示之刑
    。起訴書雖具體求刑有期徒刑9年，但公訴人已於原審法院
    審理時改求處有期徒刑8年，本院綜合上揭各情，認被告應
    處如主文第2項所示之刑為適當，併予敘明。末查，宣告沒
    收之物，以現實存在將來可供執行為前提，否則沒收之諭知
    ，即失其意義。最高法院87年度臺上字第992號判決認為：
    「手槍之子彈，係違禁物，除已滅失已不存在外，不問屬於
    犯人與否，應予沒收。」依其反面解釋，違禁物倘確實滅失
    而不存在，即毋庸諭知沒收（臺灣高等法院95年法律座談會
    決議參照）。本件原扣案之上開具有殺傷力改造手槍1支（
    槍枝管制編號0000000000），雖係為違禁物，本應依法宣告
    沒收，然該槍枝業於本院前開相關判決中宣告沒收，嗣經最
    高法院駁回確定後，已於92年4月22日經臺灣臺中地方法院
    檢察署檢察官執行沒收處分命令，此有該檢察官扣押（沒收
    ）物品處分命令影本在卷（見原審卷二第14頁）可考，該改
    造手槍既已執行沒收處分而不復存在，自毋庸於本案中再予
    宣告沒收；至另扣案之上開子彈2顆，僅剩彈殼，不具子彈
    完整結構，不具殺傷力，已非違禁物，故不予宣告沒收。又
    證人即共同被告陳世哲所持以強盜用之上開改造45手槍，因
    未扣案，無從證明具有殺傷力（已如前述），並非違禁物，
    另被告甲○○所持以強盜用之上開西瓜刀，亦未扣案，且非
    違禁物，為避免將來執行發生困難，爰均不予宣告沒收，附
    此指明。
據上論斷，應依刑事訴訟法第369條第1項前段、第364條、第299
條第1項前段、第300條，85年9月25日修正前之槍砲彈藥刀械管
制條例第10條第3項、86年11月24日修正前之槍砲彈藥刀械管制
條例第11條第3項，刑法第11條前段、第2條第1項、第28條（修
正前）、第56條（修正前）、第330條第1項、第55條、第55條後
段（修正前），判決如主文。
本案經檢察官辛○○到庭執行職務。
中　　華　　民　　國　　96　　年　　7　　月　　18　　日
            刑事第十一庭  審判長法　官　陳　朱　貴
                                法　官　郭  同  奇
                                法　官　何  志  通
上列正本證明與原本無異。
如不服本判決應於收受送達後十日內向本院提出上訴書狀，其未
敘述上訴之理由者並得於提起上訴後十日內向本院補提理由書（
均須按他造當事人之人數附繕本）。
                                書記官　高　麗　淇
中　　華　　民　　國　　96　　年　　7　　月　　18 　日
